高雄高等行政法院裁定
　　　　　　　　　　　　　　　　　　 94年度簡字第00275號
原　　　告　甲○○
送達代收人　乙○○
被　　　告　高雄縣政府衛生局
代　表　人　丙○○局長
訴訟代理人　丁○○
上列當事人間因有關醫療法事件，原告不服高雄縣政府中華民國
九十四年八月二日府法訴字第０九四０一六一三三九號訴願決定
，提起行政訴訟。本院裁定如左：
　　主  文
原告之訴駁回。
訴訟費用由原告負擔。
　　理  由
一、按「原告之訴，有左列各款情形之一者，行政法院應以裁定
    駁回之。．．．十、起訴不合程式或不備其他要件者。」行
    政訴訟法第一百零七條第一項第十款定有明文。又「人民因
    中央或地方機關對其依法申請之案件，於法令所定期間內應
    作為而不作為，認為其權利或法律上利益受損害者，經依訴
    願程序後，得向高等行政法院提起請求該機關應為行政處分
    或應為特定內容之行政處分之訴訟。人民因中央或地方機關
    對其依法申請之案件，予以駁回，認為其權利或法律上利益
    受違法損害者，經依訴願程序後，得向高等行政法院提起請
    求該機關應為行政處分或應為特定內容之行政處分之訴訟。
    」為同法第五條所明定。可知，提起本條之課予義務訴訟，
    須人民因中央或地方機關對其依法申請之案件，於法令所定
    期間內「應作為而不作為」，或「予以駁回」即作成否准之
    行政處分，認為其權利或法律上利益受損害者，經依訴願程
    序後，始得向法院提起之，若無此種情形，而人民卻向高等
    行政法院提起課予義務訴訟，其起訴即應認不備要件。
二、本件原告起訴意旨略謂：伊於民國（下同）九十三年八月十
    日下午至高雄縣鳳山市○○路二十五號陳文澤診所就醫，因
    該診所未加入健保，需自付費用，診療過程只施予量血壓、
    靜脈注射、三天口服藥，卻收費新台幣（下同）一、九五０
    元，顯有超額收費及未開給醫療費用之收據，違反醫療法第
    二十二條、第一百零一條、第一百零三條及第一百零九條等
    規定。經原告向被告提出申訴，但被告僅以經查各項費用並
    未超過最高收費標準函覆。原告不服，提起訴願，亦遭決定
    駁回，遂依行政訴訟法第五條第一項，請求被告依據醫療法
    第二十二條第一項、第一百零一條規定，及同法第二十二條
    第二項、第一百零三條第一項第一款規定，作成對陳文澤裁
    處罰鍰之行政處分。另因被告行文至陳文澤診所，調查原告
    申訴事宜，上開函文卻公示原告姓名、身份證字號，有違行
    政程序法第四十六條第二項第三款有關保密之必要原則及刑
    事訴訟法第二百四十五條偵查不公開之原則，致陷原告安危
    於不顧，且被告認定該診所沒有超收費用之行為，對原告所
    提之證據，認為不能當作證據，怠於執行職務，致原告自由
    或權利遭受損害，爰並依行政訴訟法第七條規定，請求被告
    給付原告損害賠償（金額由本院決定）等語。
三、經查，本件原告於前揭時日至陳文澤診所就醫，因該診所未
    加入健保，需自付費用，診療後收費一、九五０元，原告認
    該診所有超額收費之情形，乃於九十三年九月七日向被告提
    出申訴，經被告調查後，於九十三年十一月十九日以衛局醫
    字第０九三００三二三一四０函覆原告：「．．．說明：．
    ．．二、．．．經查各項費用未超過最高收費標準。」等語
    ，此為兩造所不爭執，並有原告上開申訴書及被告前揭函文
    附原處分卷可稽，自堪認定。
四、又按行政訴訟法第八條第一項規定請求作成行政處分以外之
    其他非財產上之給付，得提起給付訴訟。因此，人民在公法
    上享有之給付請求權，在請求行政機關應為作為、忍受或不
    作為之其他非財產上給付的請求權的情形，亦得提起給付訴
    訟。亦即如請求行政機關為特定的行為，如其行為不構成行
    政處分，則僅得依一般給付之訴，而非依課予義務之訴請求
    。此外，祇要原告原則上並非要求針對原告作成一項行政處
    分，而是要求其他行政上行為，即不屬於課予義務之訴的範
    圍。此項行政上行為也能是對於第三人的行政處分，亦即原
    告起訴請求判命行政機關對於第三人作成負擔的行政處分（
    例如對於違章工廠加以取締）或者起訴請求行政機關對於第
    三人不得作成其所申請的行政處分（例如不發給建築許可）
    ，均屬一般給付訴訟。此類訴訟乃以原告對於行政機關享有
    請求作成負擔的行政處分或不得作成負擔的行政處分或不得
    作成行政處分的法律上請求權為前提。本件原告訴請被告依
    醫療法第二十二條第一項、第一百零一條規定，及同法第二
    十二條第二項、第一百零三條第一項第一款規定，對訴外人
    陳文澤作成罰鍰之處分，且於本院九十四年十一月十一日準
    備程序中仍主張依行政訴訟法第五條第一項規定提起怠為行
    政處分之課予義務訴訟（該準備程序筆錄第二頁參照），則
    本件原告並非要求被告針對原告作成行政處分，而是要求其
    他行政上行為，亦即原告係訴請判命被告對於第三人為行政
    處分，乃屬一般給付訴訟之性質，而非課予義務之訴的範圍
    ，揆諸首揭說明，本件即無人民因中央或地方機關對其依法
    申請之案件，於法令所定期間內「應作為而不作為」，或「
    予以駁回」（即作成否准之行政處分）情事，是原告依行政
    訴訟法第五條第一項規定求為被告對訴外人陳文澤作成前揭
    罰鍰之行政處分，即與該條構成要件不合，其起訴應認不備
    要件，應予裁定駁回之。
五、另按行政訴訟法第七條規定，依其文義，乃係提起行政訴訟
    ，得於同一程序中，合併請求損害賠償或其他財產上給付，
    即合併請求財產上給付訴訟，其立法目的在於因其請求之損
    害賠償或財產上之給付訴訟，與其所合併提起之行政訴訟間
    ，有一定之前提關係或因果關係，使行政法院就合併之訴訟
    為裁判時，基於訴訟資料之共通，可以節省勞力、時間、費
    用，並避免二訴訟裁判之衝突。惟此係以原告提起之行政訴
    訟合法為前提，方得合併請求被告賠償其損害。本件原告提
    起之課予義務訴訟既因不合法而經駁回，則原告併予請求被
    告損害賠償之部分（金額由法院決定），即失所附麗，自無
    從准許，應併予駁回。
六、又原告之訴，既經本院從程序上予以駁回，其實體上之主張
    ，自無庸審究，併予說明。
七、依行政訴訟法第二百三十六條、第一百零七條第一項第十款
    、第一百零四條、民事訴訟法第九十五條、第七十八條，裁
    定如主文。
中　　華　　民　　國　　94　　年　  12　　月　 13  　 日
                    第三庭    法  官　  詹日賢
以上正本係照原本作成。
如不服本判決，應於送達後20日內，向本院提出上訴狀並表明上
訴理由，如於本判決宣示後送達前提起上訴者，應於判決送達後
20日內補提上訴理由書（須按他造當事人人數附繕本）。
提起上訴應預繳送達用雙掛號郵票7份（每份34元）。
中    華    民    國    94　　年　　12　　月　　13　　日
　　　　　　　　　　　　　　　書記官    宋鑠瑾
附註:
行政訴訟法第235條（第1項、第2項）:
對於適用簡易程序之裁判提起上訴或抗告，須經最高行政法院之
許可。
前項許可，以訴訟事件所涉及之法律見解具有原則性者為限。
